【裁判字號】    88,重訴,1781
【裁判日期】    890131
【裁判案由】    清償借款
【裁判全文】
臺灣臺北地方法院民事判決  八十八年度重訴字第一七八一號
    原      告  華僑商業銀行股份有限公司
    法定代理人  己○○
    訴訟代理人  庚○○
    被      告  擎碧建設股份有限公司
                              .
    兼  法  定
    代  理  人  丙○○  原住台北市大安區○○○路○段二三一巷十號三樓
                        現應受.
    被      告  乙○○  住台北市○○區○○路一段四八號四樓
                戊○○  住台北市○○區○○街一四六號之四七樓
                甲○○  住台北縣永和市○○○路○段九五巷四弄一號三樓
                蔡僕生  住同右.
    兼右三人
    訴訟代理人  蔡僕滄  住同右.
右當事人間請求清償借款事件，本院判決如左：
    主    文
被告甲○○、戊○○、蔡僕生、蔡僕滄應以繼承被繼承人丁○○所得之遺產範圍內，
與被告擎碧建設股份有限公司、丙○○、乙○○連帶給付原告新台幣貳仟玖佰萬元，
及附表所示之利息、違約金。
訴訟費用由被告連帶負擔。
本判決於原告以新台幣玖佰陸拾陸萬元供擔保後，得假執行。但被告甲○○、戊○○
、蔡僕生、蔡僕滄如於假執行程序實施前，以新台幣貳仟玖佰萬元為原告預供擔保，
得免為假執行。
    事    實
甲、原告方面：
一、聲明：如主文第一項所示，並陳明願供擔保請准宣告假執行。
二、陳述：被告擎碧建設股份有限公司（下稱擎碧公司）於民國八十四年九月一日邀
    丁○○及被告丙○○、乙○○為連帶保證人，向原告保證擎碧公司於現在及將來
    所負之借款、票款、透支、墊款、保證、損害賠償等及其他一切債務以新臺幣（
    下同）十三億元為限額及其利息、違約金、願與主債務人連帶負擔全部清償之責
    任。嗣擎碧公司分別於八十六年十月二十七日、八十七年三月十六日向原告借用
    新台幣（下同）一千四百萬元、一千五百萬元，約定利息分別按年息百分之九、
    百分之九．五按月計付，逾期償付本息時，除按約定利率支付遲延利息外，逾期
    清償在六個月以內者，按上開利率百分之十，超過六個月者，超過部分按上開利
    率百分之二十計付違約金，清償期分別為八十七年十月二十七日、八十八年三月
    十六日。詎被告擎碧公司就上開借款僅分別繳息至八十七年七月二十七日、八十
    七年七月十五日，且上開二筆借款皆已屆期，屢向被告催討，均置之不理，而丁○○與被告黃丙○○、乙○○既為連帶保證人，自應負連帶清償責任。又丁○○
    已於八十八年五月七日死亡，被告甲○○、戊○○、蔡僕滄、蔡僕生四人為法定
    繼承人，並已向臺灣板橋地方法院報准限定繼承，依法自應於繼承所得之遺產範
    圍內，償還被繼承人之債務，為此提起本件訴訟。
三、證據：提出借據、授信約定書、保證書、放款部分本金利息收回明細表、戶籍謄
    本為證。
乙、被告方面：
一、被告擎碧公司、丙○○、乙○○部分：
    被告擎碧公司、丙○○、乙○○未於言詞辯論期日到場，亦未提出書狀作何聲明
    或陳述。
二、被告甲○○、戊○○、蔡僕滄、蔡僕生部分：
（一）聲明：駁回原告之訴。如受不利之判決，願供擔保請准宣告免為假執行。
（二）陳述：丁○○確曾為擎碧公司向原告借款之連帶保證人，但該借款十三億元業
      已清償，事後再借款並未通知丁○○。且渠等已向臺灣板橋地方法院辦理限定
      繼承。
丙、本院依職權調閱臺灣板橋地方法院八十八年度繼字第五四○號限定繼承事件卷宗
    。
    理    由
甲、程序方面：
一、被告擎碧公司、丙○○、乙○○未於言詞辯論期日到場，核無民事訴訟法第三百
    八十六條所列各款情形，應依原告之聲請，就被告擎碧公司、丙○○、乙○○部
    分，由其一造辯論而為判決。
二、按訴狀送達後，原告不得將原訴變更或追加他訴。但經被告同意或不甚礙被告之
    防禦及訴訟之終結者，不在此限，民事訴訟法第二百五十五條第一項定有明文。
    查原告於八十八七月九日向本院起訴時，僅列擎碧公司、丙○○、乙○○、丁○○（丁○○部分業經原告於八十八年十月十一日以書狀撤回）為被告，嗣於八十
    八年九月二日追加丁○○之繼承人甲○○、戊○○、蔡僕滄、蔡僕生為被告，雖
    經被告甲○○、戊○○、蔡僕滄、蔡僕生表示不同意，惟丁○○與丙○○、乙○○均為系爭借款之連帶保證人，而被告甲○○、戊○○、蔡僕滄、蔡僕生為丁○○之法定繼承人，亦經原告於本院八十八年八月三日準備程序時即提出丁○○之
    戶籍謄本附卷可按，是原告追加甲○○、戊○○、蔡僕滄、蔡僕生為被告，並不
    妨礙被告之防禦及訴訟之終結，依前揭法條所示，應予准許。
乙、得心證之理由：
一、本件原告主張之事實，已據其提出借據、授信約定書、保證書、放款部分本金利
    息收回明細表、戶籍謄本為證。被告擎碧公司、丙○○、乙○○迄未有任何聲明
    和主張，且未提出任何證據供本院審酌；另被告甲○○、戊○○、蔡僕滄、蔡僕
    生固自認為丁○○之法定繼承人，惟以：丁○○雖曾為擎碧公司向原告借款之連
    帶保證人，但該借款十三億元業已清償，事後擎碧公司再向原告借款並未通知丁○○，且渠等已向臺灣板橋地方法院辦理限定繼承等語置辯。
二、按保證人與債權人約定就債權人與主債務人間所生一定債之關係範圍內之不特定
    債務，預定最高限額，由保證人保證之契約，學說上稱為最高限額保證。此種保
    證契約如定有期間，在該期間內所生約定範圍內之債務，不逾最高限額者，均為
    保證契約效力所及；如未定期間，保證契約在未經保證人依民法第七百五十四條
    規定終止或有其他消滅原因以前，所生約定範圍內之債務，亦同。故在該保證契
    約有效期間內，已發生約定範圍內之債務，縱因清償或其他事由而減少或消滅，
    該保證契約依然有效，嗣後所生約定範圍內之債務，於不逾最高限額者，債權人
    仍得請求保證人履行保證責任。最高法院七十七年台上字第九四三號著有判例可
    資參照。經查，被告甲○○、戊○○、蔡僕滄、蔡僕生對系爭保證書之真正並不
    爭執（見八十九年一月二十四日之言詞辯論筆錄），又依該保證書約定內容「連
    帶保證人乙○○等今向華僑銀行連帶保證擎碧建設股份有限公司對貴行（包括總
    行及各分支機構）現在（包括過去所負現在尚未清償）及將來所負之借款、票款
    、透支、墊款、保證、損害賠償等及其他一切債務以本金新臺幣壹拾億元整為
    限額及其利息、違約金、願與主債務人連帶負擔全部清償之責任」觀之，丁○○
    係與原告約定就原告與擎碧公司間所生一定債之關係範圍內之不特定債務，預定
    以本金十三億元為限額，由丁○○保證之契約，亦即前揭所稱未定期間之最高限
    額保證。因之，丁○○既未依民法第七百五十四條規定終止保證契約，而系爭保
    證契約又無其他消滅原因，且系爭借款並未超出保證之最高限額，是丁○○就系
    爭借款自須負連帶清償之責任，從而，被告甲○○、戊○○、蔡僕滄、蔡僕生自
    不得以丁○○所擔保之借款十三億元業已清償，事後擎碧公司再向原告借款並未
    通知丁○○等詞，作為免負保證責任之論據。
三、次按繼承人對於被繼承人之債務，負連帶責任；再繼承人得限定以因繼承所得之
    遺產，償還被繼承人之債務。民法第一千一百五十三條第一項、第一千一百五十
    四條第一項分別定有明文。被告甲○○、戊○○、蔡僕滄、蔡僕生既為丁○○之
    法定繼承人，並已依法向臺灣板橋地方法院報准限定繼承，業經本院調閱臺灣板
    橋地方法院八十八年度繼字第五四○號限定繼承事件卷宗核閱屬實，是被告甲○○、戊○○、蔡僕滄、蔡僕生依法自應於繼承所得之遺產範圍內，償還被繼承人
    之債務。
四、從而，原告依消費借貸及連帶保證契約請求被告甲○○、戊○○、蔡僕生、蔡僕
    滄應以繼承被繼承人丁○○所得之遺產範圍內，與被告擎碧建設股份有限公司、
    丙○○、乙○○連帶給付原告二千九百萬元，及附表所示之利息、違約金為有理
    由，應予准許。
丙、假執行之宣告：
    原告及被告甲○○、戊○○、蔡僕生、蔡僕生均陳明願供擔保，請准宣告假執行
    或免為假執行，經核均無不合，爰分別酌定相當擔保金額准許之。
丁、結論：
    本件原告之訴為有理由，依民事訴訟法第三百八十五條第一項前段、第八十五條
    第二項、第三百九十條第二項、第三百九十二條，判決如主文。
中      華      民      國    八十九    年     一     月     三十一     日
                                            民事第五庭法      官  林秀圓
右為正本係照原本作成
如對本判決上訴，須於判決送達後廿日內向本院提出上訴狀
中      華      民      國    八十九    年      一      月    三十一    日
                                                      法院書記官  林蓮女


司法院資訊處製作；財團法人民間司法改革基金會備份。
